臺灣高等法院民事判決　　　　　　　　　 95年度上字第896號
上　訴　人　甲○○
訴訟代理人　劉承斌律師
複代理人　　李基益律師
上　訴　人　丙○○
　　　　　　　　　　　　之2
　　　　　　瑋慶金屬股份有限公司
法定代理人　乙○○○
前列二人共同
訴訟代理人　林志強律師
上列當事人間侵權行為損害賠償事件，兩造對於中華民國95年8
月23日臺灣板橋地方法院94年度重訴字第352號第一審判決各自
提起上訴，本院於96年5月16日言詞辯論終結，判決如下：
    主  文
原判決關於駁回甲○○後開第 2項之訴，及該部分假執行之聲請
均廢棄。
丙○○及瑋慶金屬股份有限公司應再給付甲○○新台幣 356,953
元及自民國94年2月2日起至清償日止按年利率5%計算之利息。
甲○○其餘上訴駁回。
丙○○、瑋慶金屬股份有限公司上訴駁回。
第二審訴訟費用關於甲○○上訴部分，由甲○○負擔 90%，餘由
丙○○及瑋慶金屬股份有限公司連帶負擔；關於丙○○及瑋慶金
屬股份有限公司上訴部分，由丙○○及瑋慶金屬股份有限公司連
帶負擔。
    事實及理由
一、上訴人（即被上訴人）甲○○起訴主張：
  (一)甲○○於民國92年12月29日上午9時許，騎乘車號N72 -088
    號機車後載原審原告林彥吉（未上訴，已確定）沿台北縣新
    莊市○○路方向行駛，行經台北縣新莊市○○路 556號前時
    ，因丙○○酒後駕駛瑋慶金屬股份有限公司（下稱瑋慶公司
    ）所有車號DW -6391號自用小貨車恣意變換車道行駛，未注
    意保持安全距離及禮讓直行車先行，竟突然從左側往右側切
    出行駛，阻擋並貼近於甲○○所騎乘之機車前，甲○○閃避
    不及，撞上丙○○所駕駛之自用小貨車之左後車尾，致甲○
    ○受有右側遠端股骨、髕骨粉碎性及開放性骨折、右顴骨骨
    折之傷害。
  (二)甲○○請求對造賠償項目及金額除原審判命丙○○及瑋慶公
    司給付之部分外，另請求如下：
    1.減少勞動能力損害：
      甲○○因本件車禍事故造成右側遠端股骨、髕骨粉碎性及
      開放性骨折、右顴骨骨折之傷害，雖經手術，右膝仍無法
      承力，且右膝以下呈現肌肉萎縮，及機能明顯障礙。甲○
      ○乃一從事空調設備安裝之專業人員，已有13年經歷，但
      自車禍發生迄今，右膝已完全無法承受自身重量，更遑論
      再從事賴以維生且需仰賴大量勞力之空調設備安裝工作，
      原審竟判定甲○○之勞動能力並未減損，駁回甲○○關於
      此部分之請求，洵有未當。且國立台灣大學醫院附設醫院
      （下稱台大醫院）於96年1月16日以校附醫秘字第
      0960001092號函回覆稱，甲○○的機能損傷為7%，並稱影
      響原來冷氣運送安裝之工作，其勞動能力損失應超過7%，
      且創傷性關節炎可能在數年後逐漸惡化，需要接受膝關節
      置換術，此部分尚無法評估，則甲○○之勞動能力損失應
      超過7%以上。而行政院衛生署臺北醫院（下稱台北醫院）
      函稱甲○○受傷後宜休息一年，為免重複請求，故甲○○
      請求勞動能力減少之損害應自不能工作期滿日即93年12月
      29日起算，甲○○於事故發生時年薪新臺幣（下同）60萬
      元，自本件言詞辯論終結至退休年齡60歲（即121年8月17
      日）止，依霍夫曼式計算法扣除中間利息之係數為
      17.00000000。
    2.精神慰撫金：
      甲○○因系爭車禍造成之損害，已達三餐難以為繼，需向
      親友借貸之程度，加以甲○○行為不便，勉力行走時尚需
      忍受旁人異樣眼光，嚴重眨損甲○○之自尊心，兼考量瑋
      慶公司、丙○○與甲○○間之加害情形及身分地位、經濟
      情況，甲○○請求非財產上之損害1,413,017元，應屬允
      當。
    3.過失相抵部分：
      本件事故之發生，係因丙○○未依交通規則讓後方直行車
      先行，且丙○○並無不能注意之情形，致甲○○發覺時已
      不及煞車，亦無法完全閃避，而以機車車頭自後追撞擠進
      丙○○所駕駛之自用小貨車後方油壓升降門板左側下方。
      則甲○○縱已注意車前狀況及兩車併行之距離即已盡善良
      管理人之注意，仍無法避免損害之發生，且甲○○確已採
      取防果行為極力防止損害發生及擴大，自無與有過失可言
      ，縱甲○○有過失，亦屬甚微。
  (三)訴之聲明：
    1.上訴聲明：
      (1)原判決關於駁回上訴人甲○○在第一審400萬元及其法
        定利息部分之訴，暨命甲○○負擔該部分訴訟費用之裁
        判均廢棄。
      (2)第一項廢棄部分，丙○○及瑋慶公司應再給付甲○○
        400萬元及自94年2月2日起至清償日止按年利率5%計算
        之利息。
      (3)甲○○願供擔保請准宣告假執行。
    2.答辯聲明：對造上訴駁回。
二、被上訴人（即上訴人）丙○○及瑋慶金屬股份有限公司則以
    ：
  (一)原審判決有誤
    1.誤寫誤算部分
      原審判決原判命丙○○及瑋慶公司給付甲○○非財產上之
      損害賠償 5萬元，但於計算時誤載為50萬元，致丙○○及
      瑋慶公司需連帶賠償甲○○110萬元，前開金額屬誤寫誤
      算，應予以更正。
    2.抵銷部分
      甲○○業因強制汽車責任保險領取 443,812元，但甲○○
      所支出之醫療費用僅89,350元，雖富邦產物保險股份有限
      公司（下稱富邦產險）理賠時係以體傷醫療費用賠付，但
      尚難認要保人不得以受害人所領取之金額與除醫療費用外
      之應賠償金額為抵銷，否則甲○○反將受有逾越其損害之
      不當得利現象。
    3.過失責任部分
      本件事故肇事原因，依台灣省車輛行車事故覆議鑑定委員
      會（下稱台灣車覆會）之覆議意見，及本院刑事判決認定
      ，均認本件事故之發生應由甲○○負主要過失責任，原審
      僅認甲○○應負過失責任30%，尚屬過低，且與其所採認
      之台灣車覆會之意見相悖。
  (二)對甲○○主張之答辯
    依本院向台北醫院函查結果，認甲○○未達勞工殘廢認定標
    準，受傷後宜休息一年，則甲○○之勞動力雖受影響，但未
    達殘廢規定，僅需休息一年即足。台大醫院鑑定意見亦認甲
    ○○可不持枴扙行走，左側膝蓋沒有腫脹或發紅，故甲○○
    並無持枴杖行走之必要，其左側膝蓋傷痕亦已痊癒，但一再
    向醫師誆稱其膝蓋持續疼痛不適，佯裝傷勢嚴重之假象，以
    遂行其高額求償之目的。旦台大醫院認甲○○並未達勞工保
    險條例（下稱勞保條例）所規定之遺存運動障害之定義，則
    甲○○請求逾休息一年期間之薪資損害，為無理由。
  (三)訴之聲明
    1.上訴聲明：
      (1)原判決關於命丙○○及瑋慶公司連帶給付甲○○部分與
        該部分假執行之宣告暨命負擔訴訟費用之裁判均廢棄。
      (2)上開廢棄部分，甲○○在第一審之訴及其假執行之聲請
        均駁回。
    2.答辯聲明：
      (1)對造上訴駁回。
      (2)如受不利益判決，願供擔保請准宣告免為假執行。
三、兩造不爭執之事實：
    甲○○主張於92年12月29日上午9時許，騎乘車號N72- 088
    號機車後載原審原告林彥吉沿台北縣新莊市○○路方向行駛
    ，行經台北縣新莊市○○路 556號前時，因丙○○駕駛瑋慶
    公司所有車號DW- 6391號自用小貨車變換車道，致甲○○撞
    上丙○○所駕駛之自用小貨車之左後車尾，甲○○受有右側
    遠端股骨、髕骨粉碎性及開放性骨折、右顴骨骨折之傷害等
    情，業經甲○○陳述綦詳，並提出診斷證明書、醫療單據等
    為證，且為丙○○及瑋慶公司對丙○○與甲○○於前開時地
    發生車禍事故，及甲○○因此成傷部分為不爭執，甲○○該
    部分之主張應堪信為真實。
四、兩造爭執點之論述：
    甲○○主張其撞及丙○○駕駛之自用小貨車，係因丙○○違
    反道路交通安全規則所致，甲○○無過失，但為丙○○及瑋
    慶公司所否認，抗辯甲○○應就車禍之發生負主要之過失責
    任。則本件兩造之爭執點為兩造應負擔之過失比例為若干，
    甲○○之勞動能力有無減損，數額應為多少始合理？爰就兩
    造之爭執點分述如下：
  (一)丙○○及瑋慶公司應就系爭車禍之發生負侵權行為損害賠償
    責任：
    1.按，因故意或過失，不法侵害他人之權利者，負損害賠償
      責任。受僱人因執行職務，不法侵害他人之權利者，由僱
      用人與行為人連帶負損害賠償責任。民法第184條第1項本
      文及同法第188條第1項本文分別定有明文。
    2.丙○○係侵權行為人
      按「汽車在超過四車道之道路、調撥車道或雙向車道不對
      稱之道路，除依第一項各款規定行駛外，並應依道路交通
      標誌、標線、號誌之指示行駛」、「汽車在雙向四車道行
      駛時，應依左列規定：六、變換車道時，應讓直行車先行
      ，並注意安全距離」，道路交通安全規則第98條第3項、
      第1項第6款定有明文。丙○○於上揭時間駕駛上開自用小
      貨車，行經中正路右側快車道開始變換行駛到機車專用慢
      車道上，尚未完全行駛進入上開慢車道內，即丙○○僅開
      始變換車道而正跨越行駛在上開右側快車道與慢車道之間
      時，即遭甲○○騎用上開機車自後以車頭追撞擠進上開自
      用小貨車後方油壓升降門板左側下方（即後方懸掛車牌之
      位置）乙情，業據丙○○於台灣板橋地方法院94年度交易
      字第2 號刑事案件審判中供稱：「我原先就開在汽車道的
      右側車道上，我本來就沒有變換車道，我是慢慢往右邊靠
      ，準備右轉進入巷子‧‧‧他們是從左後方追撞到我，造
      成我的後車牌凹陷」、「（問：你靠右是否有靠到機車的
      行駛車道？）會，要右轉進入巷子，當然會靠到機車道」
      等語在卷。核與甲○○於同案中證述：「當時我們雙方車
      速都不快，當我們騎到64號燈桿時，對方突然變換車道（
      指偏右侵入機車專用慢車道），往慢車道靠，我當時在慢
      車道，因雙方距離太近，我煞車來不及，就往左邊快車道
      閃，結果閃不過，就撞到對方左後方車牌位置」之情大致
      相符，復有道路交通事故現場圖、調查報告表及肇事現場
      照片12紙在刑事卷可佐，其情顯堪認定。而丙○○於上開
      刑事案件中供稱：「我在二後視鏡都沒看到對方機車，我
      往右靠過去時，就聽到後面很大一聲撞上來，我停車下去
      看，就發現對方人車倒在地上」等語，及甲○○上開證述
      丙○○所駕駛之貨車往機車專用慢車道靠，其因距離太近
      ，閃躲不及而撞上等情，足證丙○○駕駛自用小貨車開始
      變換車道往右靠時，與在後正行駛於慢車道之甲○○騎用
      機車，兩者間相隔之距離，已不足供甲○○採取緊急停煞
      或完全閃避，甚明。否則，兩車一前一後同向行進間，丙
      ○○所駕駛之自用小貨車復無緊急煞車，甲○○焉有逕自
      從後追撞擠進上開自用小貨車後方油壓門板左側下方，致
      甲○○受有傷害之理。（參原審卷第33頁反面、34頁之本
      院刑事判決）。且按諸當時之天候、光線、號誌、路況等
      一切情狀，復無丙○○不能注意之情形，其竟疏未注意上
      開慢車道上，正有由甲○○所騎用，搭載林彥吉於後座之
      機車，自後方行駛接近而來，而未讓之先行或保持相當之
      安全距離，即逕自上開右側快車道上開始變換行駛到慢車
      道上，致甲○○發覺時已不及緊急停煞，向左亦無法完全
      閃避，因而以機車車頭自後追撞擠進丙○○所駕駛之自用
      小貨車後方油壓升降門板左側下方，而受有如前所載之傷
      害，則丙○○就甲○○所受上述傷害之結果，係有過失，
      且其間亦存有相當因果關係，至為灼然。故丙○○對於系
      爭車禍造成甲○○之損害，應負侵權行為損害賠償之責，
      要堪認定。
    3.瑋慶公司應與丙○○就其侵權行為負僱用人之連帶賠償責
      任：
      丙○○駕車因有前述過失致撞擊甲○○，使甲○○身體受
      有傷害，業如前述，是甲○○依據侵權行為之法律規定，
      請求丙○○負損害賠償責任，洵屬有據。又丙○○既受僱
      於瑋慶公司，且因執行職務肇禍，甲○○主張瑋慶公司依
      民法第188條第1項前段規定應與丙○○負連帶賠償之責等
      情，即屬有據，亦屬有據。
    4.甲○○應負擔30%之過失責任：
      甲○○於92年12月29日上午9時許，騎乘車號N72-088號機
      車後載林彥吉沿台北縣新莊市○○路方向行駛，行經台北
      縣新莊市○○路 556號前時，因丙○○酒後駕駛瑋慶公司
      所有車號DW-6391號自小貨車準備轉彎而變換車道行駛，
      適有甲○○騎乘機車亦未注意車前狀況，自後方行駛接近
      而來，因未保持相當之安全距離，甲○○當場閃避不及，
      撞上丙○○所駕駛之自小貨車之左後車尾，致甲○○受有
      右側遠端股骨、髕骨粉碎性及開放性骨折、右顴骨骨折之
      傷害。系爭車禍之發生係因丙○○於轉入甲○○所行駛之
      車道時，兩者間相隔之距離，已不足供甲○○採取緊急停
      煞或完全閃避，否則，兩車一前一後同向行進間，丙○○
      所駕駛之自用小貨車復無緊急煞車，甲○○焉有逕自從後
      追撞擠進丙○○所駕駛自用小貨車後方油壓門板左側下方
      ，致甲○○受有上述傷害之情，為本院刑事庭94年度交上
      易字第 186號判決肯認在卷（見原審卷第34頁）。台北縣
      區車輛行事事故鑑定委員會之鑑定意見，雖認甲○○無肇
      事因素（見原審附民卷第7頁），但其鑑定意見業為台灣
      車覆會所推翻（原審附民卷第54頁）。該兩次之鑑定報告
      僅記載鑑定結果，未載明鑑定經過及依據，而本院94年度
      交上易字第186號判決係根據卷附證據資料、兩造之陳述
      ，而為丙○○就車禍之發生有過失、甲○○亦與有過失之
      認定，本院之刑事判決自足作為本件民事過失責任認定之
      參考。甲○○對本件事故發生時為上午九時，天氣晴朗、
      發生地點為市區道路○○路並未爭執，丙○○於事故發生
      時有打右轉燈，在後行駛之甲○○苟保持相當之安全距離
      、且注意車前狀況，系爭車禍縱終未能避免，甲○○之受
      傷情形或能減輕，故甲○○於本件事故之發生亦與有過失
      。另考量丙○○於刑事偵查時自承其於事故發生前之92年
      12 月29日6時許曾喝含酒精之維士比飲料半瓶，雖於同日
      9時44分許為警實施酒精檢測時，其呼氣酒精濃度經警測
      試結果，僅每公升0.17毫克，雖未達於每公升0.25毫克行
      政處罰之標準，但攝取酒精會降低注意力為社會上一般人
      之通念，亦為道路交通安全規則第114條立法之原因，故
      綜合前情，本院認甲○○就系爭車禍之過失責任應以30%
      為適當，餘由丙○○及瑋慶公司負擔。甲○○認其過失極
      其輕微，丙○○及瑋慶公司抗辯甲○○應負主要之過失責
      任，均不可採。
  (二)關於甲○○上訴請求之損害賠償︰
    1.勞動能力損害部分，甲○○主張丙○○及瑋慶公司應負賠
      償責任，其數額請法院依心證定之：
      (1)按民法第193條第1項命加害人一次支付賠償總額，以填
        補被害人所受喪失或減少勞動能力之損害，應先認定被
        害人因喪失或減少勞動能力而不能陸續取得之金額，按
        其日後本可陸續取得之時期，各照霍夫曼式計算法，扣
        除依法定利率計算之中間利息，再以各時期之總數為加
        害人一次所應支付之賠償總額，始為允當（最高法院22
        年上字第353號判例參照）。
      (2)甲○○主張其因受丙○○不法侵害其權利，造成終身喪
        失部分勞動能力，喪失勞動能力比率超過7%，而台北醫
        院函覆原法院認甲○○應休息一年，既為原判決所肯認
        ，惟恐重複請求，爰自本院言詞辯論終結之日即96年 5
        月16日起至60歲即121年8月17日止，甲○○主張其以按
        霍夫曼式扣減中間利息計算法計算受有損害，至於數額
        則請法院依心證定之。
      (3)按所謂勞動能力之減損，係指因他人之侵權行為成傷，
        該傷勢經治療後亦無法復原，致減損原有之謀生能力而
        言。經查，原法院前向台北醫院函查甲○○因本件車禍
        受傷受有勞動能力減損情形，經該院於95年3月10日以
        北醫歷字第北醫歷0237號函覆：病患甲○○之右遠端股
        骨及髖骨開放性骨折已癒合併外傷性關節炎，雖右膝仍
        會疼痛，無法承力，但膝關節活動範圍為110度，未達
        勞工殘廢認定標準（見原審卷第69頁）。經本院再次函
        詢台北醫院，該院於95年11月28日以北醫歷字第10659
        號函覆略以，甲○○受傷致有膝外傷性關節炎，無法從
        事勞力工作，勞動力必有減損，但比例無法評估。（見
        本院卷第61頁）。足證甲○○因本件事故所受傷害雖未
        達勞工殘廢認定標準，但勞動能力確有減損，應堪認定
        。本院嗣委請台大醫院鑑定甲○○勞動能力減損之比率
        ，該院96年3月1日以校附醫秘字第0960001092號函覆本
        院略以：「何先生左側遠端股骨與髕骨骨折已經癒合，
        關節活動度與未受傷側相差10度，未達勞工保險條例第
        53條附表中所規定『遺存運動障害』之定義。但依據Ｘ
        光攝影檢查以及主訴之症狀，應已留下創傷性關節炎之
        後遺症，且有明顯肌肉萎縮。對照美國醫學會的永久機
        能損傷評估指引，左側大腿腿圍減少3公分以上及小腿
        圍減少2公分，造成全人的損傷為7%;此肌肉萎縮固可經
        由復健而改善，但是，何先生可能因為疼痛與肌力遜於
        正常肢體而造成跑步、攀爬或者蹲跪之困難，影響原來
        冷氣運送安裝之工作，故其從事勞動性工作之能力損失
        應該超過這個比例，端視工作要求而定；此外，創傷性
        關節炎可能在數年後逐漸惡化，而致需要提早接受膝關
        節置換術，此部分對於工作能力之影響現在無法估量。
        」等語（見本院卷第97- 98頁）。丙○○及瑋慶公司雖
        主張應以台北醫院函覆原法院之內容，認甲○○並未受
        有勞動能力之損害，但台北醫院嗣後既已函覆本院「勞
        動力必有減損」，自無以其前次覆函作為參考之依據，
        丙○○及瑋慶公司此部分主張，委自無可採。
      (4)次按被害人因身體健康被侵害而喪失或減少勞動能力所
        受之損害，其金額應就被害人受侵害前之身體健康狀態
        、教育程度、專門技能、社會經驗等方面酌定之。本件
        甲○○因系爭車禍致有創傷性關節炎之後遺症，且有明
        顯肌肉萎縮。肌肉萎縮雖可經由復健而改善，但是，仍
        可能因疼痛及肌力遜於正常肢體而造成跑步、攀爬或者
        蹲跪困難，影響原來冷氣運送安裝之工作。本院審酌前
        情，認甲○○減少勞動能力應為7%。雖台大醫院之鑑定
        意見認甲○○從事勞動性工作之能力損失可能超過7%，
        但其亦強調「端視工作要求而定」。甲○○原本從事冷
        氣安裝之工作，其應有冷氣安裝之專業技能，屬專門技
        術人員，如因無法自行搬運，非不可與他人合作，減少
        搬運而著重於「安裝」部分，且其受傷後骨折已癒合，
        未達勞保條例規定之殘廢等級，亦未達遺存運動障害之
        程度，本院仍認甲○○之勞動能力損害以7%為當。至於
        膝關節置換術係屬將來可能需要之手術，目前無法評估
        對勞動能力減損情形，甲○○請求本院併予斟酌，在損
        害目前尚未發生之情況下，本院無從審酌，併此敘明。
      (5)甲○○每月薪資5萬元，業據其提出員工薪資證明書（
        見原審附民卷第16頁）為證，另據證人黃簡秀琴於原法
        院到庭證述翔實，堪信屬實。則甲○○年減損薪資為
        42,000元（計算式：50,000×12×7%= 42,000）。何政
        忠自承台北醫院稱其應於車禍後休息一年，而該部分之
        薪資業經原審判命對造連帶給付，為恐重複請求，遂僅
        就本院言詞辯論之日（即96年5月16日）起至其滿60歲
        （即121年8月17日）止請求勞動能力之損害（共計26年
        93日），其霍夫曼第一年不扣中間利息之係數為
        17.00000000。依霍夫曼計算法並扣除中間利息後，甲
        ○○請求對造一次給付716,308元（計算式：42,000×
        17.00000000=716,308，元以下四捨五入，下同），洵
        屬有據，應予准許。
    2.精神慰藉金部分，丙○○及瑋慶公司應再給付甲○○30萬
      元：
      (1)按不法侵害他人之身體、健康、名譽、自由、信用、隱
        私、貞操，或不法侵害其他人格法益而情節重大者，被
        害人雖非財產上之損害，亦得請求賠償相當之金額，民
        法第195條第1項定有明文。慰藉金係以精神上所受無形
        之痛苦為準，非如財產損失之有價額可以計算，究竟如
        何始認為相當，自應審酌被害人之受傷情形及其與加害
        人之地位、身分、經濟能力、並被害人所受痛苦之程度
        暨其他一切情事，定其數額。
      (2)本院審酌本件事故發生之情狀、甲○○因此受有終身疼
        痛、肌力不足、劇烈、長期或姿勢性運動困難及受有創
        傷性關節炎將逐漸惡化之恐懼。並參酌甲○○於系爭車
        禍前為一從事空調裝配十餘年之熟練技工，每月薪資 5
        萬元。而丙○○為瑋慶公司之貨車司機，瑋慶公司之資
        本額於全國商工行政服務入口網之商工登記資料公示查
        詢系統中之公司登記資料查詢中登記資本總額為800 萬
        元（網站位址見http://gcis.nat.gov.tw/pub/cmpy/ c
        cmpyInfopyInfoAction.do?method=detail&banNo=0000
        0000），該部分資料瑋慶公司雖未於本院言詞辯論前提
        出，但前開資料位址乃內政部公告資料所使用，於本院
        屬顯著之事實，依民事訴訟法第278條第1項為無庸舉證
        者。本院審酌造成本件事故之原因、兩造之身分、地位
        、經濟能力、甲○○受傷之程度，其所受之身體、精神
        上痛苦等一切情狀，認甲○○請求丙○○及瑋慶公司給
        付慰撫金以80萬元為適當。
      (3)關於原審已判命丙○○及瑋慶公司連帶給付部分，應係
        50萬元而非5萬元，此觀原判決除認定時將精神慰撫金
        誤植為5萬元外，其餘計算及總金額均以50萬元計算，
        再者，原審原告林彥吉之慰撫金為40萬元（參計算式及
        判決主文），而以5萬元及50萬元計算之結果差異甚距
        ，原判決自無將5萬元誤載為50萬元而未發現之可能，
        故原審之誤寫誤算係在於原審判決第9頁第11行，應
        核減為500,000元部分誤植為 50,000元。丙○○及瑋慶
        公司主張原判決核准之慰撫金為 5萬元，計算時誤以50
        萬元計算云云，洵無可取。原判決已判命丙○○及瑋慶
        公司應連帶給付精神慰撫金50萬元，則甲○○上訴關於
        慰撫金部分，於30萬元範圍內之上訴，為有理由。
    3.綜上，甲○○上訴請求丙○○及瑋慶公司再給付之金額於
      1,016,308元（計算式：716,308+300,000=1,016,308）之
      範圍有理由，逾此部分之請求，應予駁回。
  (三)按損害之發生或擴大，被害人與有過失者，法院得減輕賠償
    金額或免除之，民法第 217條定有明文。甲○○就系爭車禍
    之發生應負 30%之過失責任，本院業認定如前，依此比例計
    算，本院認丙○○及瑋慶公司應再給付甲○○之 1,016,308
    元，依甲○○承擔 30%之過失責任減輕丙○○及瑋慶公司賠
    償額為711,416元（計算式：1,016,308×70% =711,416）。
  (四)抵銷部分：
    強制汽車責任保險法第30條規定：「保險人依本法規定給付
    之保險金，視為加害人或被保險人損害賠償金額之一部分，
    加害人或被保險人受賠償請求時，得扣除之。」，並未規定
    被害人所受領之給付僅得就同類型之支出加以抵扣。從而，
    丙○○及瑋慶公司主張甲○○應就兩造均不爭執甲○○於富
    邦產險領取之強制汽車保險理賠金 443,813元（見本院卷第
    127頁），於甲○○已支出之醫療費用89,350外，其餘
    354,463 元（計算式：443,813-89,350=354,463）應抵扣渠
    等應賠償甲○○之金額（見本院卷第136 -137頁），為有理
    由，應予准許。經抵銷後，丙○○及瑋慶公司僅需再連帶給
    付甲○○356,953元（計算式：711,416-354,463=356,953）
    。
五、綜上所述，甲○○基於侵權行為之法律關係，請求丙○○、
    瑋慶公司再給付 400萬元及法定遲延利息（本院按：甲○○
    未請求其2人連帶給付），於356,953元及自94年2月2日起至
    清償日止按年利率5%計算之利息部分，為有理由，應予准許
    ，逾上開範圍之請求，為無理由，應予駁回。兩造陳明願供
    擔保，聲請准、免假執行之宣告，但本院命丙○○及瑋慶公
    司再給付之金額未逾 150萬元，丙○○及瑋慶公司不得上訴
    第三審，故本件並無宣告假執行或免假執行之必要，兩造關
    於該部分之聲請，均併駁回之。
六、本件事證已臻明確，兩造其餘攻擊防禦方法核與判決結果不
    生影響，爰不逐一論述，附此敘明。
七、據上論結，本件甲○○之上訴為一部有理由，一部無理由，
    丙○○及瑋慶公司之上訴為無理由，依民事訴訟法第450條
    、第449條第1項、第463條、第79條、第85條第2項，判決如
    主文。
中　　華　　民　　國　　96　　年　　5 　　月　　30　　日
                    民事第二庭
                        審判長法　官  吳謙仁
                              法　官  李瓊蔭
                              法　官  蘇瑞華
正本係照原本作成。
甲○○如不服本判決，應於收受送達後20日內向本院提出上訴書
狀，其未表明上訴理由者，應於提出上訴後20日內向本院補提理
由書狀（均須按他造當事人之人數附繕本）上訴時應提出委任律
師或具有律師資格之人之委任狀；委任有律師資格者，另應附具
律師資格證書及釋明委任人與受任人有民事訴訟法第466條之1第
1項但書或第2項（詳附註）所定關係之釋明文書影本。
丙○○及瑋慶金屬股份有限公司不得上訴。
中　　華　　民　　國　　96　　年　　5 　　月　　31　　日
                              書記官  賴以真
附註：
民事訴訟法第466條之1（第1項、第2項）：
對於第二審判決上訴，上訴人應委任律師為訴訟代理人。但上訴
人或其他法定代理人具有律師資格者，不在此限。
上訴人之配偶、三親等內之血親、二親等內之姻親，或上訴人為
法人、中央或地方機關時，其所屬專任人員具有律師資格並經法
院認為適當者，亦得為第三審訴訟代理人。
